【裁判字號】    89,訴,1583
【裁判日期】    891026
【裁判案由】    偽造貨幣
【裁判全文】
台灣台中地方法院刑事判決                        八十九年度訴字第一五八三號
    公  訴  人  台灣台中地方法院檢察署檢察官
    被      告  乙○○
    指定辯護人  本院公設辯護人  丙○○
右列被告因偽造貨幣案件，經檢察官提起公訴（八十九年度偵字第九七０九號），本
院判決如左：
    主  文
乙○○行使偽造之通用紙幣，累犯，處有期徒刑參年伍月。偽造之新台幣壹仟元通用
紙幣壹拾貳張（號碼分別為ＣＱ六六０一六三ＢＷ參張、ＣＮ八二五四九三ＦＹ捌張
、ＣＱ六六０一六二ＢＷ壹張），均沒收。
    事  實
一、乙○○前曾於民國（下同）八十一年間，因違反麻醉藥品管理條例案件，經台灣
    台南地方法院判處有期徒刑五年七月，嗣經台灣高等法院台南分院及最高法院判
    決駁回上訴確定，於八十二年二月一日入監執行，於八十三年七月十四日假釋出
    獄，於八十六年八月十日假釋期滿執行完畢，仍不知悔改警惕，復意圖為自己不
    法之所有，於八十九年一月二十日下午四時許，在台中市○○路與上石路口，發
    現不詳者遺失黑色皮夾一個，內有之偽造新台幣（下同）一千元通用紙幣十二張
    （號碼分別為ＣＱ六六０一六三ＢＷ三張、ＣＮ八二五四九三ＦＹ八張、ＣＱ六
    六０一六二ＢＷ一張），即將皮夾丟棄而將該十二張偽造之紙幣加以侵占入己，
    且其明知該十二張紙幣中，有部分號碼完全相同，且缺少供盲胞辨識之凸出點狀
    文字及紙質與一般真鈔極不相同，均屬偽造之通用紙幣，竟仍意圖供行使之用，
    而收集該十二張千元偽造紙幣放置於自己之長褲口袋內，俟機行使。嗣於八十九
    年一月二十五日晚上九時三十分許，在台中市○○路三十三之七號「月世界ＫＴ
    Ｖ」之Ｖ一０包廂內，基於行使該偽造紙幣之犯意，將其中三張偽鈔混入其餘六
    十一張千元真鈔中，交付予不知情之債權人甲○，以清償其積欠甲○之六萬四千
    元債務，而將另九張偽鈔與其身上所有其他約三萬元之真鈔分別折成二疊放置於
    自身長褲口袋內。嗣於同日晚上十時三十分許，經警臨檢前開地點而在乙○○前
    開口袋內查獲九張偽鈔及在甲○身上查獲偽鈔三張。
二、案經台中市警察局第四分局報請台灣台中地方法院檢察署檢察官偵查起訴。
    理  由
一、訊據被告乙○○固坦承於前開時地拾獲千元鈔票十二張及於前開時地為警在其身
    上及甲○身上分別查獲九張、三張偽造紙幣等情不諱，惟矢口否認有何行使偽造
    之通用紙幣犯行，辯稱略以：伊不知道是偽鈔，亦未注意該紙鈔中號碼是否相同
    云云。惟查前開十二張千元紙鈔中，有三張號碼均為ＣＱ六六０一六三ＢＷ，八
    張號碼均為ＣＮ八二五四九三ＦＹ，另一張則為ＣＱ六六０一六二ＢＷ，且該十
    二張紙鈔之紙質，一經觸摸即知係偽鈔，亦無供盲胞辨識專用之凸出點狀文字，
    均屬偽鈔，業據查獲本件之台中市警察局第四分局南屯派出所警員丁○○到庭結
    證屬實，復有丁○○所製作之職務報告書、臨檢紀錄表、照片六張及台灣銀行黎
    明分行截留偽造變造仿造新台幣券通報單等各在卷足資佐證，是前開張千元紙鈔
    均屬偽鈔已明。次查本件十二紙偽鈔係被告所一次拾獲，如被告不知其係偽鈔，
    應係混合於其他真鈔中一次使用始為合理，然於查獲時，有三張係夾雜於另六十
    一張千元真鈔中一起交付予甲○，以清償被告積欠甲○之債務，另九張則由被告
    保存而放置於被告口袋內，且該九張千元偽鈔係與被告另有之三萬餘元真鈔分別
    折成二疊而放置於同一口袋內，業據證人甲○及查獲之警員丁○○於本院審理時
    到庭結證屬實，並有前開職務報告書在卷可憑，是被告顯然知悉該十二張千元紙
    鈔係屬偽鈔，否則何須將一起拾獲之十二張紙鈔，特地抽出三張夾雜於六十一張
    真鈔交付於甲○，另保留九張，且將該九張偽鈔與其身上所有之三萬餘元真鈔折
    成二疊而分開保存之必要？是被告顯係恐如一次行使十二張偽鈔易為人查覺，而
    故將該十二張偽鈔分次少量夾雜於真鈔中行使甚為灼然。綜上所述，參以前開十
    二張紙鈔中僅有三組號碼、紙質與一般真鈔極易辨識、無盲胞辨識之凸出點狀文
    字及被告故為分開保存及分次行使等情以觀，被告辯稱伊不知係偽鈔乙節，顯係
    犯後卸責之詞，不足採信。本件事證明確，被告犯行洵堪認定。
二、核被告乙○○所為，係犯刑法第一百九十六條第一項行使偽造之通用紙幣罪及同
    法第三百三十七條之侵占遺失物罪。被告意圖供行使之用而收集偽造紙幣之低度
    行為，應為行使之高度行為所吸收，不另論罪。又被告所犯上開二罪間，有方法
    結果之牽連關係，為牽連犯，應依刑法第五十五條後段規定，從一重之行使偽造
    之通用紙幣罪處斷。又被告乙○○前曾於八十一年間，因違反麻醉藥品管理條例
    案件，經台灣台南地方法院判處有期徒刑五年七月，嗣經台灣高等法院台南分院
    及最高法院判決駁回上訴確定，於八十二年二月一日入監執行，於八十三年七月
    十四日假釋出獄，於八十六年八月十日假釋期滿執行完畢，此有台灣台中地方法
    院檢察署刑案資料查註紀錄表及本院被告全國前案紀錄表各一件附卷可稽，其於
    受有期徒刑之執行完畢後，五年內再犯本件有期徒刑以上之罪，為累犯，應依刑
    法第四十七條規定加重其刑。爰審酌被告犯罪之動機、目的、手段、品行及被告
    行使偽造紙幣影響貨幣流通之正確安全及金融秩序妨害甚大，且犯後猶飾詞狡辯
    ，未見悔悟等一切情狀，量處如主文所示之刑，以示懲儆。扣案偽造一千元通用
    紙幣十二張（號碼分別為ＣＱ六六０一六三ＢＷ三張、ＣＮ八二五四九三ＦＹ八
    張、ＣＱ六六０一六二ＢＷ一張），不問屬於犯人與否，應依刑法第二百條之規
    定宣告沒收之。
據上論斷，應依刑事訴訟法第二百九十九條第一項前段，刑法第一百九十六條第一項
、第三百三十七條、第四十七條、第五十五條、第二百條，罰金罰鍰提高標準條例第
一條前段，判決如主文。
本案經檢察官黃惠玲到庭執行職務。
中      華      民      國      八十九      年    十    月    二十六    日
                                台灣台中地方法院刑事第六庭
                                        法  官  簡  賢  坤
右正本證明與原本無異。
如不服本判決，應於判決送達後十日內向本院提出上訴狀，上訴於臺灣高等法院臺中
分院( 須附繕本 )。
                                        書記官
中    華    民    國      八十九      年       十      月     二十六    日
附錄論罪科刑法條
刑法第一百九十六條第一項：
行使偽造、變造之通用貨幣、紙幣、銀行券或意圖供行使之用而收集或交付於人者，
處三年以上十年以下有期徒刑，得併科五千元以下罰金。
刑法第三百三十七條
意圖為自己或第三人不法之所有，而侵占遺失物、漂流物或其他離本人所持有之物者
，處五百元以下罰金。


司法院資訊處製作；財團法人民間司法改革基金會備份。
